臺灣高等法院民事裁定
108年度家上易字第7號
上  訴  人  戴連祥  
訴訟代理人  黃一鳴律師
上訴人與被上訴人戴秀英等間請求確認遺囑無效事件，上訴人對
於中華民國109年1月7日本院108年度家上易字第7號第二審判決
，提起上訴，本院裁定如下： 
    主  文
上訴駁回。
第三審訴訟費用由上訴人負擔。
    理  由
一、按民事訴訟法第466條第1項規定，對於財產權訴訟之第二審判決，如因上訴所得受之利益不逾新臺幣（下同）100萬元者，不得上訴。此項數額，司法院得因情勢需要，以命令減至50萬元，或增至150萬元，同條第3項定有明文。嗣司法院以（91）院台廳民一字第03075號函示自91年2月8日起，前揭不得上訴第三審之數額增至150萬元。又對於不得上訴第三審之判決而上訴者，原第二審法院應以裁定駁回之，同法第481條準用第442條第1項定有明文。上開規定，依家事事件法第51條規定，於家事訴訟事件亦有準用。次按確認遺囑無效（或不生效力）之訴，如遺囑內容為關於財產上權利義務關係者，為因財產權涉訟。故立遺囑人倘於遺囑中限制或剝奪繼承人關於財產權（遺產）之繼承權，該繼承人請求確認此部分遺囑無效之訴時，因遺囑人僅於不違反關於特留分規定之範圍內，始得以遺囑自由處分遺產（民法第1178條規定），該訴訟標的價額之核定，自應以其對該遺產應繼分與特留分之差額作為計算之標準（最高法院101年度台抗字第184號裁定參照）。
二、查上訴人以訴外人戴黃寶貴遺有價額1170萬2637元之遺產（
    下稱系爭遺產，見原審卷一第182至187頁），應由子女即上
    訴人、被上訴人戴木水、戴秀英、戴秀蘭、訴外人黃龍溪、
    及孫即訴外人張揚晃、張詩敏（代位子女即訴外人戴秀琴）
    ，按每名子女應繼分各1/6之比例繼承（見原審卷一第125頁
    ），詎被上訴人竟持不符法定要件之106年3月1日戴黃寶貴
    代筆遺囑（下稱系爭遺囑），主張戴黃寶貴已指定系爭遺產
    由被上訴人繼承，爰以侵害其繼承權為由，向原審訴請確認
    系爭遺囑無效。依上說明，上訴人之起訴與上訴利益，為其
    對於系爭遺產應繼分與特留分之差額即97萬5220元【計算式
    ：00000000×(1/6－1/12)＝975219.75，元以下四捨五入】。
    是上訴人起訴與上訴所受利益均未逾150萬元，係屬不得上
    訴第三審之事件，其提起第三審上訴顯不合法，自應由本院
    以裁定駁回之。
三、據上論結，本件上訴為不合法，爰裁定如主文。
中　　華　　民　　國　　109 　年　　4 　　月　　16　　日
                  家事法庭    
                      審判長法  官  林玉珮
                            法  官  朱美璘
                            法  官  何君豪
正本係照原本作成。
不得抗告。
中　　華　　民　　國　　109 　年　　4 　　月　　17　　日

  　　　　　　　　　　　　　書記官  陳奕伃